臺灣高雄地方法院刑事判決　　　　　　100年度簡上字第289號
上　訴　人
即 公訴 人　臺灣高雄地方法院檢察署檢察官
被　　　告　張勇翔
上列被告因詐欺案件，上訴人不服本院民國100 年4 月26日本院
高雄簡易庭100 年度簡字第2216號第一審簡易判決（聲請簡易判
決處刑案號：100 年度偵字第9060號），提起上訴，暨移送併辦
（100 年度偵字第12396 號），本院管轄之第二審合議庭裁定以
簡式審判程序審理，判決如下：
    主  文
原判決撤銷。
張勇翔幫助犯詐欺取財罪，處有期徒刑參月，如易科罰金，以新
臺幣壹仟元折算壹日。
    事  實
一、張勇翔可預見提供金融機構帳戶資料等物供他人使用，有可
    能遭該人及其所屬之詐騙集團作為犯罪贓款匯進提出所用，
    竟以縱有人持其金融帳戶為詐欺取財之工具，亦不違背其本
    意之幫助詐欺取財未必故意，於民國99年11月26日下午，在
    高雄市○鎮區○○路與文橫路口之「黑橋牌香腸店」前，將
    其所有合作金庫商業銀行北新竹分行帳號0000000000000 號
    帳戶（下稱系爭帳戶）之存摺、提款卡及密碼，交付予真實
    姓名年籍不詳之人。嗣該姓名年籍不詳之人所屬之詐騙集團
    成員，即意圖為自己不法之所有，基於詐欺取財之犯意，在
    奇摩拍賣網站，虛偽刊登標售如附表所示物品之訊息，致如
    附表所示之被害人陷於錯誤，誤認為確有出售之意，依該詐
    欺集團成員指示，於附表所示之匯款時間，將如附表所示之
    款項匯入系爭帳戶。嗣因均未收到商品，始發覺受騙，報警
    處理循線查悉上情。
二、案經高雄市政府警察局苓雅分局移送臺灣高雄地方法院檢察
    署檢察官偵查起訴，暨移送併案審理。
    理  由
一、本件被告張勇翔所犯幫助詐欺罪係死刑、無期徒刑、最輕本
    刑為3年 以上有期徒刑以外之罪，其於審理程序中就被訴事
    實為有罪之陳述，經審判長告知簡式審判程序之旨，並聽取
    公訴人、被告之意見後，認為適宜進行簡式審判程序，經本
    院改依簡式審判程序審理。又簡式審判程序之證據調查，依
    刑事訴訟法第273 條之2 規定，不受同法第159 條第1 項審
    判外陳述排除之限制，且被告對於卷內之各項證據，亦不爭
    執證據能力，故卷內所列之各項證據，自得作為證據，先予
    敘明。
二、前揭事實，業據被告張勇翔均坦承不諱，核與證人即被害人
    郭育宗於警詢時（警一卷第32、33頁）、王英秋於警詢時（
    警二卷第9 至11頁）、馮詒惠於警詢時（警一卷第34、35頁
    ）、梁湘婷於警詢時（警一卷第36至38頁）、張恆維於警詢
    時（警一卷第39頁）、黃曉如於警詢時（警一卷第41、42頁
    ）證述之情節相符，並有被告之系爭帳戶基本資料、開戶迄
    今資金往來明細表（警一卷第45至52頁、警二卷第15至21頁
    ）；彰化縣警察局彰化分局八卦山派出所受理各類案件紀錄
    表、受理刑事案件報案三聯單、受理詐騙帳戶通報警示簡便
    格式表、內政部警政署反詐騙案件紀錄表（警一卷第140 、
    143 、124 、129 、130 頁）、六甲郵局存摺交易明細（警
    一卷第53、54頁）、奇摩拍賣網站網頁、奇摩電子信箱網頁
    （警一卷第98至109 頁）【以上為郭育宗部分】；新北市政
    府警察局新店分局江陵派出所受理各類案件紀錄表、受理刑
    事案件報案三聯單、受理詐騙帳戶通報警示簡便格式表、內
    政部警政署反詐騙案件紀錄表（警二卷第43至47頁）、安泰
    商業銀行客戶交易明細表（警二卷第14頁）、YAHOO 奇摩電
    子信箱網頁（警二卷第31至41頁）【以上為王英秋部分】；
    臺北市政府警察局大安分局瑞安街派出所受理各類案件紀錄
    表、受理刑事案件報案三聯單、受理詐騙帳戶通報警示簡便
    格式表、內政部警政署反詐騙案件紀錄表（警一卷第145 、
    144 、125 、133 、134 頁）、中國信託銀行交易明細表（
    警一卷第55頁）、奇摩拍賣網站網頁（警一卷第111 至121
    頁）【以上為馮詒惠部分】；臺北市政府警察局中山分局長
    春路派出所受理詐騙帳戶通報警示簡便格式表、內政部警政
    署反詐騙案件紀錄表（警一卷第126 、135 頁）台北富邦銀
    行之交易明細表（警一卷第56頁）【以上為梁湘婷部分】；
    臺北市政府警察局內湖分局康樂派出所受理各類案件紀錄表
    、受理詐騙帳戶通報警示簡便格式表、金融機構聯防機制通
    報單、內政部警政署反詐騙案件紀錄表（警一卷第141 、12
    7 、138 、131 頁）、奇摩拍賣網站網頁、奇摩電子信箱網
    頁（警一卷第122 、123 頁）【以上為張恆維部分】；臺中
    縣警察局豐原分局大雅分駐所受理各類案件紀錄表、受理刑
    事案件報案三聯單、受理詐騙帳戶通報警示簡便格式表、金
    融機構聯防機制通報單、內政部警政署反詐騙案件紀錄表（
    警一卷第142 、146 、128 、139 、136 、137 頁）新光銀
    行SKatm 之交易通知（警一卷第110 頁）【以上為黃曉如部
    分】等附卷可稽，足認被告之自白與事實相符，堪予採信。
    本件事證明確，被告上開犯行，洵堪認定，應依法論科。
三、按刑法上之幫助犯，係對於犯罪與正犯有共同之認識，而以
    幫助之意思，對於正犯資以助力，而未參與實施犯罪之行為
    者而言，最高法院著有75年度台上字第1509號、84年度台上
    字第5998號及88年度台上字第1270號判決意旨可供參照。是
    以，如未參與實施犯罪構成要件之行為，且係出於幫助之意
    思提供助力，即屬幫助犯，而非共同正犯。本件被告將申設
    系爭帳戶之存摺、提款卡、密碼交付與真實姓名年籍不詳之
    人使用，及單純提供帳戶供人使用之行為，並不等同於向被
    害人施以欺罔之詐術行為，且亦無證據證明被告有參與詐欺
    取財犯行之構成要件行為。是被告所為，係對於詐騙集團成
    員遂行詐欺取財犯行，資以助力，揆諸上開判決意旨，自應
    成立幫助詐欺取財罪。核被告張勇翔所為，係犯刑法第30條
    第1 項、第339 條第1 項之幫助詐欺取財罪，爰依刑法第30
    條第2 項規定，按正犯之刑減輕之。被告提供系爭帳戶之存
    摺、提款卡、密碼予詐騙集團成員使用之行為，並使如附表
    所示之被害人分別匯入款項至系爭帳戶，係以一行為同時觸
    犯數幫助詐欺取財罪，而侵害不同被害人之財產法益，為同
    種想像競合犯，應依刑法第55條規定，從一重論以幫助詐欺
    取財罪處斷。檢察官雖僅就附表編號二部分聲請簡易判決處
    刑，惟聲請移送併辦部分之犯罪事實，與本案聲請簡易判決
    處刑部分具想像競合之裁判上一罪關係，本院自得併予審究
    ，附此敘明。
四、原審以被告關於附表編號二部分犯罪事證明確，予以論罪科
    刑，固非無見，惟原審未及審酌被告幫助詐欺集團詐欺附表
    編號一、三至六部分，尚有未洽，公訴人執此上訴為有理由
    ，自應由本院將原判決撤銷改判。爰審酌被告提供帳戶予詐
    欺者使用，助長詐欺犯罪，擾亂金融交易秩序，實為社會層
    出不窮詐財事件發生之根源，並使犯罪之追查趨於複雜，犯
    後坦承全部犯行，態度尚佳，及犯罪之手段、智識程度、生
    活狀況、被害人等所受之損害等一切情狀，量處如主文所示
    之刑，並諭知易科罰金之折算標準，以示懲儆。
據上論斷，應依刑事訴訟法第455條之1第1項、第3項、第369 條
第1 項前段、第364 條、第299 條第1 項前段，刑法第30條第1
項前段、第2 項、第339 條第1 項、第55條、第41條第1 項前段
，刑法施行法第1 條之1，判決如主文。
本案經檢察官鄭珮琪到庭執行職務
中    華    民    國    100    年    7    月     12   日
                  刑事第十六庭  審判長法  官  曾逸誠
                                      法  官  姚水文
                                      法  官  洪榮家
以上正本證明與原本無異。
不得上訴。
中    華    民    國   100    年    7     月    12    日
                                      書記官  陳鈺甯
附錄本案論罪科刑法條：
中華民國刑法第339條
意圖為自己或第三人不法之所有，以詐術使人將本人或第三人之
物交付者，處 5 年以下有期徒刑、拘役或科或併科 1 千元以下
罰金。
以前項方法得財產上不法之利益或使第三人得之者，亦同。
前二項之未遂犯罰之。
附表：
┌──┬───┬────┬────┬────┬────┐
│編號│被害人│得標時間│匯款時間│標售內容│損失金額│
├──┼───┼────┼────┼────┼────┤
│一  │郭育宗│99年11月│99年11月│湖北省造│4,100元 │
│    │      │26日10時│29日19時│三分六厘│        │
│    │      │57分    │許      │銀幣光緒│        │
│    │      │        │        │元寶    │        │
├──┼───┼────┼────┼────┼────┤
│二  │王英秋│99年11月│99年11月│卡地亞玫│19,000元│
│    │      │29日    │29日16時│瑰金三鑽│        │
│    │      │        │49分許  │戒指    │        │
├──┼───┼────┼────┼────┼────┤
│三  │馮詒惠│99年11月│99年11月│iphone 4│26,000元│
│    │      │27日14時│27日17時│32G     │        │
│    │      │42分    │2分     │        │        │
├──┼───┼────┼────┼────┼────┤
│四  │梁湘婷│99年11月│99.11.27│CANEL黑 │30,000元│
│    │      │27日17時│18時48分│色荔枝皮│        │
│    │      │41分    ├────┤包      ├────┤
│    │      │        │99.11.28│        │10,000元│
│    │      │        │19時23分│        │        │
├──┼───┼────┼────┼────┼────┤
│五  │張恆維│99年11月│99年11月│SONY HDR│20,000元│
│    │      │27日17時│27日23時│-CX520  │        │
│    │      │1分     │51分    │        │        │
├──┼───┼────┼────┼────┼────┤
│六  │黃曉如│99年11月│99年11月│Rimowa29│18,500元│
│    │      │29日14時│29日14時│吋行李箱│        │
│    │      │20分    │25分    │        │        │
└──┴───┴────┴────┴────┴────┘